臺灣臺北地方法院民事判決　九十二年度勞訴字第一○四號
　　原　　　告　戊○○
　　訴訟代理人　曹大誠律師
　　被　　　告　華新醫材股份有限公司
　　法定代理人　丙○○
　　訴訟代理人　吳志勇律師
　　複　代理人　涂序光律師
　　　　　　　　張民瑄律師
　　　　　　　　吳晨馨律師
當事人間給付薪資事件，本院於民國九十三年十一月八日言詞辯論終結，判決如下：
    主    文
被告應給付原告新台幣肆拾貳萬陸仟玖佰貳拾元，及自民國九十二年五月二十四日起
至清償日止，按年息百分之五計算之利息。
原告其餘之訴駁回。
訴訟費用由被告負擔十分之六，餘由原告負擔。
本判決第一項於原告以新台幣壹拾肆萬貳仟元為被告供擔保，後得假執行。但被告以
新台幣肆拾貳萬陸仟玖佰貳拾元為原告預供擔保後，得免為假執行。
原告其餘假執行之聲請駁回。
    事實及理由
一、原告主張：其自民國（下同）八十八年十二月一日起任職於被告公司，詎被告公
    司經理林佳輝於八十九十二月二十二日告知即日起解僱，惟未告知原因，並要求
    原告簽署離職同意書，原告雖拒簽同意書，仍不得不離開公司。嗣被告將資遣費
    及預告工資匯入原告帳戶，原告即以存證信函表示不同意被資遣。推究原告遭解
    僱之原因，係當時被告公司中除產婦蕭褓雯於同年十一月間分娩後正在休產假外
    ，另員工丁○○與原告均係孕婦，而被告公司總經理曾稱「生產請假，還要我付
    薪水」，隨後原告即與蕭褓雯及丁○○同遭資遣。顯見被告係因原告懷孕而終止
    兩造間勞動契約，原告乃向台北市政府提出申訴，經台北市就業歧視評議委員會
    裁定就業歧視成立，並於函文中載明「依公司（即被告）所提供申訴人戊○○之
    業務考核資料顯示，皆可看出申訴人係屬公司之優秀業務人才，與資方解僱之理
    由似有矛盾」，足證被告之解僱行為並不合法，兩造間之僱傭契約在原告與另一
    公司成立勞動契約前應仍有效存在（原告至九十一年三月二十一日始覓得另一工
    作）。查被告非法解僱原告時，原告月薪為新台幣（下同）四萬八千一百三十元
    ，爰訴請被告給付此非法解僱期間（即一年三個月）之薪資計七十二萬一千九百
    五十元。並聲明：被告應給付原告七十二萬一千九百五十元，及自起訴狀送達被
    告翌日起（即民國九十二年五月二十四日）至清償之日止，按年息百分之五計算
    之利息。
二、被告則以：訴外人丁○○係因業務過失造成公司損失而遭被告解僱，被告公司並
    於工作規則中載明女性員工生產有賀儀金，且其他懷孕之女性員工乙○○、黃美
    玲等人並未遭資遣，足見被告並無就業歧視。又訴外人吳麗玲誣指被告之法定代
    理人於總會議中表示孕婦請產假公司還是得照付薪水云云，業經本院九十一年勞
    訴字第六六號判決載明吳麗玲當時不在公司，並經被告員工證明當時未召開總會
    議，被告之法定代理人亦無此不當言論，是原告提出台北市就業歧視評議委員會
    之就業歧視裁定並不足取。本件原告係因於任職期間經常遲到早退，且於上班時
    間上網，傳送與工作無關之郵件，造成公司員工工作績效不彰，影響同仁上班情
    緒，經主管屢勸不聽，其行為業已違反工作規則。且原告身為業務員，其工作為
    開發業務，惟原告任職一年多並未開發新客戶，經主管評定為不能勝任工作，被
    告始依勞動基準法第十二條第一項第四款、第十一條第五款之規定終止兩造間勞
    動契約。倘認被告解除勞動契約為不合法，則僱傭契約繼續存在，被告即無支付
    原告預告工資及資遣費之必要。且原告於應上班之時間，在家撫育子女，因之所
    簡省之褓母費用（依台北縣褓母協會之托育酬勞參考表，每日以十一小時計算，
    一個月褓母費用為一萬四千元，十五個月則為二十一萬元），依民法第二百一十
    六條之一規定，亦應扣除。又依民法第四百八十七條之規定，原告自八十九年十
    二月二十二日起至九十一年三月二十一日止任職於訴外人富林國際實業有限公司
    （下稱富林公司）之工資（月薪為四萬二千元，四個月共計為十六萬八千元），
    亦應扣除云云，以資抗辯。並聲明：（一）原告之訴駁回。（二）如受不利判決
    ，願供擔保請准宣告假執行。
三、本件原告主張其自八十八年十二月一日起任職於被告公司，嗣被告公司甲○○經
    理於八十九年十二月二十二日告知原告即日起解僱，當時原告之月薪為四萬八千
    一百三十元，被告業已支付原告預告工資三萬二千零八十七元及資遣費五萬二千
    九百四十三元之事實，為被告所不爭執，應可信為真實。至被告辯稱原告於任職
    期間經常遲到、上網等情，亦為原告所不爭執，應可信實。
四、惟原告主張其係因懷孕始遭被告解僱，被告之解僱並不合法，及本件業經台北市
    就業歧視評議委員會裁定被告就業歧視之事實成立等情，則為被告否認，並以前
    開情詞置辯。是本件之爭點即在於：被告有無就業歧視？被告以原告於任職期間
    ，經常遲到、早退及休假，且於上班時間上網，傳送與工作無關之郵件，影響同
    仁上班情緒，經主管屢勸不聽，且原告任職一年多未開發新客戶，經主管評定為
    不能勝任，依勞基法第十二條第一項第四款、第十一條第五款之規定及工作規則
    終止兩造間勞動契約，是否合法？兩造間之僱傭關係是否存在？若兩造間僱傭關
    係存在，被告應給付原告薪資為若干？被告得否就業已支出之預告工資、資遣費
    、原告簡省之褓母費及再任職於富林國際實業公司之所得主張抵銷？茲分述如下
    ：
五 、被告有無就業歧視？被告終止契約是否合法？
（一）按兩性工作平等法第三十五條規定「法院及主管機關對差別待遇事實之認定，
      應審酌兩性工作平等委員會所為之調查報告、評議或處分。」本件原告在懷孕
      期間，遭被告解僱，被上訴人向台北市政府就業歧視評議委員會（下稱委員會
      ）申訴，經委員會決議裁定就業歧視成立，其認定有就業歧視之理由略為：(一)
      被告公司同時解僱二位同期懷孕之申訴人．．．依公司所提供申訴人戊○○之
      業務考核表資料顯示，皆可看出申訴人係屬公司中優秀之業務人才，並曾得到
      老闆之讚許，與資方解僱之理由似有矛盾。被告所稱原告濫用公器情況嚴重部
      分，公司使用電話或網路，含主管在內，皆屬平時用以調劑之普遍狀況，平時
      公司未有相關主管出面予以禁止之表示。至於被上訴人詆毀公司及負責人名譽
      方面，是其在解僱後之被動行為，與公司原本之解僱無關。（見本院簡易庭卷
      第六頁至第七頁）。依前述兩性工作平等法之規定，本院應審酌該委員會之評
      議，合先敘明。
（二）被告雖辯稱訴外人吳麗玲誣指被告之法定代理人於總會議中表示孕婦請產假公
      司還是得照付薪水云云，業經本院九十一年勞訴字第六六號判決證明吳麗玲當
      時不在公司，並經被告員工證明當時未召開總會議，被告之法定代理人亦無此
      不當言論，是原告所提之台北市就業歧視評議委員會裁定並不足取。惟查前開
      所述乃係被告為之抗辯，本院九十一年勞訴字第六六號判決理由中並無前開記
      載與認定（見本院卷第五四頁至第六一頁），是被告執此辯稱前開裁定認定之
      內容不實云云，即不可取。
（三）被告公司雖辯稱除本件原告及訴外人丁○○外，被告公司尚有其他懷孕之女性
      員工如乙○○、黃美玲等人，並未遭被告資遣，且被告公司之工作規則亦載明
      則5.3.3中固載明女性員工生產可享有三千二百元之賀儀金（見本院卷第二十
      六頁），然前開工作規則之規定，僅能證明被告公司有此福利制度，而實際上
      有無就業歧視，則仍應視被告公司實際上實施之情形以為判定。又被告聲請訊
      問之證人即現任被告公司之業務經理乙○○固到場證述：「八十六年二月二十
      七日生產，當時擔任業務員，懷孕時公司無異樣要求。當時因公司搬遷，公司
      給薪讓我休假一天。參展時，因懷孕不方便，公司也沒安排我參展。就職期間
      ，我不曾聽聞公司有因女性員工懷孕生產而給予不同待遇。」等語（見本院卷
      第八十頁），另證人甲○○亦證稱被告公司未因女性員工懷孕而有不同待遇（
      見本院卷第一三四頁），惟查解僱勞工應係公司業經依工作規則之懲處規定所
      不得不為之最後手段，本件被告未經預告、復未具理由，亦未經過人事考評、
      懲處之階段，即同時解僱二名懷孕之女性員工，堪認原告主張被告有就業歧視
      等語，尚屬非虛。被告辯稱其無就業歧視云云，即無足取。
（四）被告依勞動基準法第十二條第一項第四款規定終止勞動契約，是否合法？
  １、被告辯稱原告有經常遲到就休假及休假之情事，並提出原告訴爭執之勤紀錄（
      見本院卷第三九頁至第四二頁）為證，應可信實。惟被告辯稱原告經常早退一
      節，則為原告否認。觀之前開出勤紀錄表所載，尚難認原告有經常性之早退情
      事，此外，被告就此復未舉他證證明，是被告辯稱原告常有早退之情，即無足
      憑取。
  ２、況依被告公司之工作規則所載，懲罰規定訂有「申誡、記過、記大過、免職」
      四種，遲到、早退、請假，非在「免職」事由之列，且依工作規則2.1. 4(1)、
      2.1.4(4)C之規定，僅就遲到達三十分鐘未請假視同曠職，及曠職後得為解僱有
      所規定，就遲到、早退及休假並無懲處之明文規定（見本院卷第二十頁至第二
      一頁），而原告復無曠職之事實，是被告僅以原告有遲到、請假之事實，即據
      此辯稱原告有違反工作規則及勞動基準法第十一條第一項第四款「違反工作勞
      動契約或工作規則，情節重大」之事由云云，而據以終止本件勞動契約，即屬
      無據。
  ３、被告復辯以原告常於上班時間上網，傳送與工作無關之郵件，造成公司員工工
      作績效不彰，影響同仁上班情緒，經主管屢勸不聽之情事，違反工作規則2.1.
      3(5)「同仁在工作時間不得私用郵件信箱上網路」之規定。惟查原告於工作時
      間上網，依工作規則之懲罰規定，充其量僅屬申誡、記過或記大過之情形，並
      不在「免職」之事由中（見本院卷第二十頁至第二一頁），是被告據此辯稱原
      告有違反工作規情節重大云云，並據此終止本件勞動契約，洵無可取。
（五）被告依勞動基準法第十一條第五款規定終止勞動契約，是否合法？
　    被告辯稱原告就其所負責開發新客戶之工作未能勝任，並提出業務工作職掌表
      及資遣令為證。惟查原告否認曾收受被告所提之業務工作職掌表（見本院卷第
      七三頁），而前開資遣令（見本院卷第四五頁）係被告於解僱原告後之八十九
      年十一月二十二日始作成，果其內容屬實，充其量亦僅能證明原告負責區域業
      績長期未達目標且未改進，對上級指示及交待之業務經常藉故推諉，不足據以
      證明原告之主要工作內容即係負責開發新客戶。至被告聲請訊問之證人即原告
      之主管甲○○到場所為之證詞（見本院卷第一二四頁至一三七頁），固係證明
      原告有不配合交辦事項及出勤不固定之情形，惟亦證明原告之工作能力不錯，
      不足據以證明原告不能勝任工作。參之台北市就業歧視評議委員會函文所載「
      依公司（即被告）所提供申訴人戊○○之業務考核表資料顯示，皆可看出申訴
      人係屬公司之優秀業務人才，並曾得到老闆之讚許．．」，是被告辯稱原告未
      能開發新客戶，對其所擔任之工作不能勝任，而有勞動基準法第十一條第五款
      「勞工對於所擔任之工作確實不能勝任」之情形云云，並無可取。
（六）綜上所述，被告依勞動基準法第十一條第五款、第十二條第一項第四款及職工
      工作規則相關規定終止與原告間之勞動契約，即非合法，準此，原告主張兩造
      間僱傭關係在九十一年三月二十一日前仍然存在，信屬可取。
六、兩造間僱傭關係存在，被告應給付原告薪資為若干？被告得否就業已支出之預告
    工資、資遣費、原告簡省之褓母費及再任職於富林國際實業公司之所得主張抵銷
    ？茲就被告主張抵銷之金額，分述如下：
（一）已支付原告之預告工資三萬二千零八十七元，資遣費五萬二千九百四十三元：
  １、按雇主終止勞動契約者，始有發給勞工預告工資及勞工資遣費之義務。承前所
      述，本件兩造間之勞動契約既仍合法存在，被告即無發給預告工資及資遣費之
      義務。查被告業已支付原告預告工資三萬二千零八十七元，資遣費五萬二千九
      百四十三元，為原告所不爭執，是被告辯稱應扣除八萬五千零三十元等語，應
      為可取。
  ２、原告雖主張應加計八十九年度一個月之年終獎金四萬八千一百三十元云云，惟
      為被告否認。按勞工於事業單位營業年度終了結算時在職且當年度工作並無過
      失，始具領取年終獎金之要件（內政部七四台內勞字第二九０五九七號解釋參
      照）。本件原告於八十九年十二月二十二日即未再上班，並未於被告該年度結
      算終了時仍繼續在職，且年終獎金是為僱主恩惠性之給予，是原告主張應加計
      八十九年一個月之年終獎金，即為無由，不應准許。
      為原告否認，原告並稱其子女向由其母所撫育，並無節省褓母費用云云。
（二）按受僱人因不服勞務所減省之費用，僱用人得由報酬額內扣除之。民法第四百
      八十七條但書定有明文。是被告辯稱原告於應上班之時間在家撫育子女，依台
　　　北縣褓母協會之托育酬勞參考表，每日以十一小時計算，一個月褓母費用為一
　　　萬四千元，十五個月計為二十一萬元，應予扣除，信屬可取。原告主張其子女
　　　由其母所撫育，縱係屬實，亦不可能不需支付任何費用，是原告主張不需扣除
      簡省之褓母費用，即無可取。
（三）被告辯稱原告自八十九年十二月二十二日至九十一年三月二十一日止任職於富
      林公司所得之薪資應予扣除云云，同為原告否認。經查原告於前述期間係於富
      林公司擔任顧問，未支領薪資，富林公司亦未申報原告之所得資料，此有財政
      部台灣省北區國稅局瑞芳稽徵所汐止服務處北區國稅瑞芳汐二字第０九三一０
      一二四五七號函、富林公司函（見本院卷第一六八頁、第一八九頁）可考。原
      告既未領取富林公司之薪資，是被告主張以在富林公司之薪資與本件金額互相
      抵銷云云，即無可取。
（四）綜上，被告辯稱就原告請求之金額應予扣除二十九萬五千零三十元等語，是為
      可取。
七、從而，原告請求被告應給付自八十九年十二月二十二日起至九十一年三月二十一
    日，合計一年三個月，按月薪四萬八千一百三十元計算之薪資，合計七十二萬一
    千九百五十元，扣除被告已支付之預告工資三萬二千零八十七元，資遣費五萬二
    千九百四十三元，計八萬五千零三十元，再扣除褓母費二十一萬元，則原告請求
    被告應給付薪資四十二萬六千九百二十元，及自起訴狀送達翌日即九十二年五月
    二十四日起至清償日止依年息百分之五計算之利息，為有理由，應予准許。至逾
    此部分之請求，則屬無據，不應准許；該部分假執行之聲請，亦因訴之駁回而失
    所附麗，不應准許。
八、本件事證已臻明確，兩造其餘之攻擊防禦方法及未經援用之證據，經本院斟酌後
    ，認為均不足以影響本判決之結果，自無逐一詳予論駁之必要，併此敘明。
九、兩造均陳明願供擔保，聲請宣告假執行及免為假執行宣告，經核無不合，爰分別
    酌定相當擔保金額併宣告之。
十、結論：原告之訴為一部有理由，一部為無理由，依民事訴訟法第七十九條、第
三百九十條第二項、第三百九十二條第二項，判決如主文。
中　　　華　　　民　　　國　　九十三　　年　　 十一　　 月　　 三十　　 日
                　            勞工法庭　法      官　林振芳
正本係照原本作成
如對本判決上訴，須於判決送達後廿日內向本院提出上訴狀
中　　　華　　　民　　　國　　九十三　　年　　 十一　　 月　　 三十　　 日
                                        法院書記官  李淑芬
